【裁判字號】    97,訴,207
【裁判日期】    970428
【裁判案由】    強盜
【裁判全文】
臺灣臺南地方法院刑事判決               97年度訴字第207號
公  訴  人  臺灣臺南地方法院檢察署檢察官
被      告  丙○○
指定辯護人  本院公設辯護人甲○○
上列被告因強盜案件，經檢察官提起公訴（97年度偵字第10號）
，本院判決如下：
    主  文
丙○○犯攜帶兇器強盜罪，累犯，處有期徒刑柒年貳月。扣案之
菜刀壹把、手套壹雙、全罩式安全帽壹頂均沒收。
    事  實
一、丙○○前於民國94年間因犯竊盜案件，經本院於95年2月16
    日以94年度簡字第3079號判決有期徒刑5月，如易科罰金，
    以銀元3百元折算1日確定，並於95年4月7日易科罰金執行完
    畢，竟不知悛悔，竟因染上毒癮惡習缺款花用，而意圖為自
    己不法之所有之犯意，並準備其所有客觀上對於人之生命、
    身體具有危險性之菜刀1把，及為避免為他人認出或遭拍攝
    而為遮掩面部所準備之全罩式安全帽1頂、棉質手套1雙及口
    罩1付等物，即於97年1月3日凌晨2時許，配戴全罩式安全帽
    、口罩及棉質手套後，並將前述菜刀藏放在機車腳踏板處，
    騎乘未掛車牌之重型機車（引擎號碼GY6D818881號），至位
    於臺南市○○區○○路4段260之70號之統一超商安安門市處
    後，即手持菜刀，先在店外佯裝使用公共電話而觀察店內並
    無其他客人僅店員吳晟維1人看顧後，即進入店內，並尾隨
    店員吳晟維至櫃臺處，丙○○舉起菜刀揮舞作勢欲砍店員吳
    晟維，店員吳晟維轉身見狀驚嚇，即以手阻擋不慎遭丙○○
    持刀劃傷其右手拇指及虎口處，丙○○並以要求店員吳晟維
    把錢交出來，同時仍揮舞著菜刀並踹店員吳晟維一腳，吳晟
    維見狀擔心丙○○再持刀對其傷害，於此不能抗拒之情況下
    ，將櫃檯收銀機打開將裝錢盒子取出後，任由丙○○自行將
    該盒內現金新臺幣（下同）3,079元均取走，丙○○得手後
    即騎乘上開機車逃逸，並將口罩丟棄，另所得贓款分別使用
    為購買毒品及加油而用罄，嗣經警據報調閱該超商所設置錄
    影機攝錄丙○○影像，於97年1月5日15時許，在臺南市安南
    區鹿耳門溪檢查哨電桿旁發現丙○○穿著衣物及所騎乘機車
    與上開攝錄影像相似，遂依法進行搜索，於丙○○騎乘機車
    坐墊置物箱內扣得白色手套1雙，另在丙○○居住之鹿耳門
    溪檢查哨附近鐵皮蚵寮旁查扣得丙○○所有供犯罪所用之菜
    刀1把、黑色全罩式安全帽1頂等物，始查悉上情。
二、案經臺南市警察局第三分局報請臺灣臺南地方法院檢察署檢
    察官偵查起訴。
    理  由
一、上開犯罪事實，業據被告於警詢、偵查中及本院準備程序及
    審判期日時均坦承不諱，核與證人即店員吳晟維於警詢及偵
    查中證述情節相符，及被告行強當時已遭該店所裝置攝影機
    攝錄，有翻拍照片3幀均附卷可憑，此外警方於被告居住處
    查獲犯案時所穿著之衣物、黑色全罩式安全帽及菜刀等物，
    亦有扣押筆錄、查獲過程相片共25幀及扣押物品目錄表、扣
    押物品清單各1份等資料均附卷可資佐證，足認被告前開自
    白，核與事實相符，應堪採信。本件事證明確，被告犯行洵
    堪認定。
二、查被告持客觀上足以對人之身體構成威脅而具有危險性之菜
    刀一把高舉並揮舞，並站立在店員吳晟維身旁，店員吳晟維
    驚嚇而以手阻擋過程中，右手拇指及虎口處遭劃傷後被告仍
    高舉菜刀並揮舞，並以腳再踹店員吳晟維，自足以使人心生
    畏懼，自由意識受到強烈壓抑而達到無法抗拒之程度，至使
    該店員吳晟維不能抗拒，而交付現金3,079元，是核被告所
    為係犯刑法第330條第1項之攜帶兇器加重強盜罪。又強盜罪
    ，係以強暴、脅迫為構成要件，其因而致普通傷害，乃強暴
    、脅迫當然之結果，除另有傷害故意外，仍祇成立該條項之
    罪，無另成立刑法傷害罪或過失傷害罪（參酌最高法院30年
    上字第3701號判例就妨害自由罪之說明），被告持刀強盜被
    害人財物，為其實施上揭加重強盜行為之著手，又於施強暴
    行為間，致使店員吳晟維受有上揭傷勢，為被告施強暴行為
    之當然結果，揆諸上揭說明，僅成立單一加重強盜罪，附此
    說明。被告有如事實欄所載之犯罪科刑及執行完畢情形，此
    有臺灣高等法院被告前案紀錄表在卷可按，其係於受有期徒
    刑之執行完畢後，5年內故意再犯本件有期徒刑以上之罪，
    為累犯，應依刑法第47條第1項之規定，加重其刑。爰審酌
    被告素行不良，於深夜攜帶兇器見超商內僅店員一人即行強
    ，目無法紀，不僅對被害人身心嚴重戕害，且對社會治安影
    響甚鉅，及其犯罪之手段、攜帶兇器之種類、所得之不法利
    益、犯後坦承犯行之態度等一切情狀，依法量處如主文所示
    之刑。被告於警、偵訊中均陳稱係為購買毒品而強盜等語，
    及被告為本案強盜過程犯罪情狀於客觀上並無足以引起一般
    同情而認即予宣告法定最低刑期仍嫌過重之情事，爰未依指
    定辯護人之請求另依刑法第59條之規定酌減其刑，併此敘明
    。
三、扣案之菜刀1把、手套1雙及全罩式安全帽1頂，均為被告所
    有，且據前開事證，足徵前揭被告配戴全罩式安全帽及棉質
    手套均為其犯本案時，掩飾身分，而刀械1把則為供本案犯
    罪之工具，是上開各物，均應依刑法第38條第1項第2款之規
    定宣告沒收。至於口罩1付亦為被告犯案掩面所用之物，然
    於被告犯案後丟棄，並未扣案，為免執行困難，不另為沒收
    之諭知；另扣案之外套、長褲、鞋子、毛絨衣等物，則僅為
    被告犯案當時所穿著之衣物及鞋子，難認為供被告為上開犯
    行所用之物，亦不另為沒收之諭知，均附此敘明。
據上論斷，應依刑事訴訟法第299條第1項前段，刑法第330條第
1項、第38條第1項第3款，判決如主文。
本案經檢察官乙○○到庭執行職務。
中    華    民    國    97    年    4     月    28    日
                  刑事第十二庭審判長法  官  侯明正
                                    法  官  魏玉英
                                    法  官  程克琳
以上正本證明與原本無異
如不服本判決應於送達後10日內向本院提出上訴狀
                                    書記官  曾美滋
中    華    民    國    97    年    4     月    28    日
附錄本案論罪科刑法條
刑法第330條：
犯強盜罪而有第321條第1項各款情形之一者，處7年以上有期徒
刑。
前項之未遂犯罰之。
刑法第321條：
犯竊盜罪而有左列情形之一者，處 6 月以上、 5 年以下有期徒
刑：
一  於夜間侵入住宅或有人居住之建築物、船艦或隱匿其內而犯之
    者。
二  毀越門扇、牆垣或其他安全設備而犯之者。
三  攜帶兇器而犯之者。
四  結夥三人以上而犯之者。
五  乘火災、水災或其他災害之際而犯之者。
六  在車站或埠頭而犯之者。
前項之未遂犯罰之。


司法院資訊處製作；財團法人民間司法改革基金會備份。
